---
title: "Presentación — Reto 2"
author: "Tu Nombre"
date: "`r Sys.Date()`"
output: ioslides_presentation
params:
  data_file: "../Datos/CRON2W4e01_depurado.csv"
---

```{r setup, include=FALSE}
knitr::opts_chunk$set(echo = FALSE, warning = FALSE, message = FALSE)
suppressPackageStartupMessages({
  library(tidyverse)
  library(readr)
  library(DT)
  library(glue)
})
df <- read_csv(params$data_file, show_col_types = FALSE)
```

## Objetivos del proyecto
- Analizar la **confianza institucional** en distintos países.
- Explorar diferencias sociodemográficas (edad, género).
- Elaborar un **dashboard interactivo** y un informe reproducible.

## Tabla resumen
```{r}
resumen <- df %>%
  summarise(
    N = n(),
    Edad_media = mean(agea, na.rm = TRUE),
    Confianza_media = mean(trust_index, na.rm = TRUE)
  )
knitr::kable(resumen, digits = 2)
```
El dataset contiene **`r nrow(df)` observaciones** y **`r ncol(df)` variables**.
La edad promedio es **`r round(mean(df$agea, na.rm=TRUE),1)` años**,
y la confianza institucional media es **`r round(mean(df$trust_index, na.rm=TRUE),2)`**.

## Gráfico principal
```{r}
df %>%
  filter(gndr_lab %in% c("Hombre","Mujer")) %>%
  group_by(cntry, gndr_lab) %>%
  summarise(trust = mean(trust_index, na.rm = TRUE), .groups = "drop") %>%
  ggplot(aes(x = reorder(cntry, trust), y = trust, fill = gndr_lab)) +
  geom_col(position = position_dodge()) +
  coord_flip() +
  labs(x = "País", y = "Índice de confianza (1–5)", fill = "Género") +
  theme_minimal()
```

## Conclusiones
- La confianza institucional media se sitúa en torno a **3 puntos** (escala 1–5).
- Existen **diferencias entre países** y según el **género**.
- Los resultados apoyan la necesidad de estudios comparativos internacionales.

## Próximos pasos
- Ampliar análisis con más indicadores sociodemográficos.
- Incorporar series temporales si están disponibles.
- Explorar modelos predictivos.
