---
title: "Presentación – Proyecto CRONOS2"
author: "Jose Carlos Gomez Fernandez"
date: "`r Sys.Date()`"
output:
  beamer_presentation: default
  ioslides_presentation: default
---


```{r setup, include=FALSE}
knitr::opts_chunk$set(echo = FALSE, warning = FALSE, message = FALSE)
library(tidyverse)
library(knitr)
df <- readr::read_csv("../Datos/CRON2W4e01_depurado.csv",
                      show_col_types = FALSE)

# Normalizar nombres de columnas
names(df) <- tolower(names(df))
names(df) <- gsub("[^a-z0-9]+", "_", names(df))

# Reglas comunes del codebook
df <- df %>%
  mutate(
    gndr = case_when(gndr == 1 ~ "Hombre",
                     gndr == 2 ~ "Mujer",
                     TRUE ~ NA_character_),
    agea = ifelse(!is.na(agea), pmin(pmax(agea, 0), 100), NA_real_)
  )

# Calcular índice de confianza institucional
trust_cols <- intersect(names(df), paste0("w4q", 61:73))
df <- df %>%
  rowwise() %>%
  mutate(trust_index = if (sum(!is.na(c_across(all_of(trust_cols)))) > 0)
                         mean(c_across(all_of(trust_cols)), na.rm = TRUE)
                       else NA_real_) %>%
  ungroup()

```

## Introducción
Este proyecto utiliza datos de CRONOS-2 Wave 4, una encuesta internacional sobre actitudes sociales y políticas. El objetivo es analizar la confianza en diferentes cuestiones sociales y explorar cómo varía según factores sociodemográficos como edad, género y nivel socioeconómico.

La presentación ofrece una visión descriptiva de los indicadores principales y destaca patrones relevantes para comprender la relación entre ciudadanía y opinión.

## Tabla resumen
```{r}
ggplot(data = df, aes(x = agea)) +
  geom_histogram(binwidth = 5, fill = "steelblue", color = "white") +
  labs(title = "Distribución de la edad de la muestra",
       x = "Edad", y = "Frecuencia") +
  theme_minimal(base_size = 14)


ggplot(data = df %>% filter(!is.na(gndr)), aes(x = gndr)) +
  geom_bar(fill = "tomato") +
  labs(title = "Distribución por género",
       x = "Género", y = "Número de casos") +
  theme_minimal(base_size = 14)

# Seleccionar solo columnas de confianza
trust_cols <- intersect(names(df), paste0("w4q", 61:73))

# Seleccionar variables de confianza
trust_cols <- intersect(names(df), paste0("w4q", 61:73))

df %>%
  select(all_of(paste0("w4q", 61:73))) %>%
  pivot_longer(cols = everything(), names_to = "Institucion", values_to = "Confianza") %>%
  filter(!is.na(Confianza)) %>%
  group_by(Institucion) %>%
  summarise(Media_confianza = mean(Confianza, na.rm = TRUE)) %>%
  ggplot(aes(x = reorder(Institucion, Media_confianza),
             y = Media_confianza, fill = Institucion)) +
  geom_col(show.legend = FALSE) +
  coord_flip() +
  labs(title = "Confianza media en instituciones (w4q61–w4q73)",
       x = "Variable", y = "Media (1–5)") +
  theme_minimal(base_size = 14)




```


## Interpretación
En nuestra muestra (6.032 casos):

La edad media es de 50,8 años
(D.E. = 29,4).

La satisfacción con los ingresos presenta un promedio de 1,7 en una escala de 1 a 10.

El índice medio de confianza institucional es de 4,5 en una escala de 1 a 5.

👉 Estos resultados muestran diferencias notables entre países, lo que subraya la importancia de considerar los factores sociodemográficos y económicos en el análisis de la confianza en las instituciones.
