---
title: "Informe técnico — Reto 2"
author: "Tu Nombre"
date: "`r Sys.Date()`"
output: 
  pdf_document: default
  html_document:
    toc: true
    toc_float: true
params:
  data_file: "../Datos/CRON2W4e01_depurado.csv"
---

```{r setup, include=FALSE}
knitr::opts_chunk$set(echo = TRUE, warning = FALSE, message = FALSE)
suppressPackageStartupMessages({
  library(tidyverse)
  library(readr)
  library(DT)
  library(glue)
})
```

# Introducción
Este informe resume algunos de los principales hallazgos del proyecto de Ciencia de Datos, basados en el dataset **CRONOS2 Wave 4**.  
Los análisis se enfocan en **la confianza institucional** y en las **diferencias sociodemográficas** (género y edad).

# Carga de datos
```{r}
df <- read_csv(params$data_file, show_col_types = FALSE)
n_registros <- nrow(df)
n_vars <- ncol(df)
glue("Número de registros: {n_registros} | Número de variables: {n_vars}")
```

# Tabla resumen
```{r}
resumen <- df %>%
  summarise(
    N = n(),
    Edad_media = mean(agea, na.rm = TRUE),
    Confianza_media = mean(trust_index, na.rm = TRUE)
  )
DT::datatable(resumen, options = list(dom = 't'))
```

El dataset contiene `r n_registros` observaciones. La edad promedio es de `r round(mean(df$agea, na.rm=TRUE),1)` años, y la confianza institucional media es `r round(mean(df$trust_index, na.rm=TRUE),2)`.

# Gráfico principal
A continuación, se muestra el **índice de confianza institucional medio por país y género**:

```{r}
df %>%
  filter(gndr_lab %in% c("Hombre","Mujer")) %>%
  group_by(cntry, gndr_lab) %>%
  summarise(trust = mean(trust_index, na.rm = TRUE), .groups = "drop") %>%
  ggplot(aes(x = reorder(cntry, trust), y = trust, fill = gndr_lab)) +
  geom_col(position = position_dodge()) +
  coord_flip() +
  labs(x = "País", y = "Índice de confianza (1–5)", fill = "Género") +
  theme_minimal()
```

Este gráfico permite observar comparaciones entre países y las diferencias de confianza según el género.

# Conclusiones
- Los valores de confianza institucional oscilan entre 1 y 5, con una media en torno a 3.  
- Se observan diferencias entre países y entre hombres y mujeres.  
- El análisis permite orientar políticas públicas o investigaciones futuras sobre la percepción ciudadana.
